【裁判字號】    96,財管,187
【裁判日期】    970110
【裁判案由】    選任遺產管理人
【裁判全文】
臺灣高雄地方法院民事裁定             96年度財管字第187號
聲  請  人  華通資產管理有限公司
法定代理人  甲○○○
非訟代理人  乙○○
非訟代理人  丁○○
被繼承人    丙○○○
上聲請人聲請選任被繼承人丙○○○之遺產管理人事件，本院裁
定如下：
    主  文
選任林復華律師為被繼承人丙○○○（女，民國○○年○ 月○○日生
，民國94年8 月16日死亡，身分證統一編號：Ｚ000000000號，生
前戶籍地：高雄市○○區○○路79號）之遺產管理人。
程序費用新臺幣壹仟元由被繼承人丙○○○之遺產負擔。
    理  由
一、本件聲請意旨係以：被繼承人丙○○○（女，民國○○年○ 月
    ○○日生，身分證統一編號：Ｚ000000000號，生前戶籍地：高
    雄市○○區○○路79號），於94年8 月16日死亡，依民法第
    1147條之規定，繼承業已開始，惟依民法第1138條及第1140
    條規定之各順序繼承人均已拋棄繼承，因被繼承人丙○○○
    生前積欠寶華商業銀行股份有限公司（原名：泛亞商業銀行
    股份有限公司）新臺幣（下同）1,200,000 元借款債務及相
    關之利息、違約金、墊付費用等債務，而上開銀行於93年3
    月26日已將其對於被繼承人丙○○○之前開債權悉數讓渡予
    聲請人，因被繼承人丙○○○尚留有不動產之遺產，且以該
    不動產設定抵押權予聲請人以供擔保上開債務，茲為處理相
    關債務追償事宜，有選任遺產管理人必要，爰依法聲請選任
    林復華律師為被繼承人丙○○○之遺產管理人等語（見本院
    卷第2、3、25頁）。
二、按繼承開始時，繼承人之有無不明者，由親屬會議於一個月
    內選定遺產管理人，並將繼承開始及選定遺產管理人之事由
    ，向法院報明；無親屬會議或親屬會議未於前條所定期限內
    選定遺產管理人者，利害關係人或檢察官，得聲請法院選任
    遺產管理人，並由法院依前項規定為公示催告，民法第1177
    條及第1178條第2 項分別定有明文；又先順序繼承人均拋棄
    其繼承權時，由次順序之繼承人繼承，其次順序繼承人有無
    不明或第四順序之繼承人均拋棄其繼承權者，準用上開關於
    無人承認繼承之規定，亦為同法第1176條第6 項所明定。
三、經查，聲請人上開主張，業據其提出與所述相符之債權讓渡
    書、民眾日報剪報、放款借據、本院95年3 月20日雄院隆家
    勵94繼2034字第13657 號函通知聲請人被繼承人丙○○○之
    繼承人已辦理拋棄繼承函、高雄市政府地政處前鎮地政事務
    所他項權利證明書、他項權利移轉契約書、抵押權設定契約
    書、登記清冊等相關資料為證（見本院卷第6 頁至第15頁）
    ，並經本院依職權調取被繼承人95年度稅務電子閘門財產所
    得明細表附卷可稽（見本院卷第30頁、第32頁至第34頁），
    查悉被繼承人丙○○○確留有房屋及土地之不動產遺產各1
    筆無訛，及調閱本院94年度繼字第2034、2074、2157號民事
    聲明拋棄繼承卷宗審核相符，足認為真實可採。是以被繼承
    人丙○○○之全體繼承人既均已拋棄繼承，且其親屬會議亦
    未於法定期限內選定遺產管理人，聲請人以其為被繼承人之
    債權人，為進行債權追償事宜，以利害關係人身分，依上開
    規定聲請選任被繼承人丙○○○之遺產管理人，洵屬合法有
    據。
四、茲審酌選任遺產管理人，法院有裁量權，應依職權選任適當
    之人為遺產管理人，如經選任確定，即有擔任遺產管理人之
    義務；又選任遺產管理人須考慮其適切性，應以熟悉相關法
    律程序，並對遺產之管理能為公平處理者為優先選任。據此
    ，有鑑於具備律師身分之人，不但具有法律規定之相關專業
    知識，行止亦受律師法之規範，倘無其他不適任原因，應為
    適任人選，林復華律師（事務所地址：高雄市○○○路193
    號）為高雄律師公會之入會會員，受有律師執業倫理之規範
    ，並係向高雄律師公會登記願意擔任遺產管理人之人員，且
    其學識及專業經驗，應能勝任遺產管理人職務，誠為妥適人
    選；且經本院依職權徵詢林復華律師之意願，其亦同意擔任
    本件遺產管理人，有公務電話紀錄1 份在卷可佐（見本院卷
    第26頁），應認其能勝任遺產管理人職務。爰選任林復華律
    師擔任本件被繼承人丙○○○之遺產管理人，負責處理有關
    被繼承人之遺產遺債事宜。
五、依非訟事件法第157條、第24條第1項，裁定如主文。
中    華    民    國    97    年    1     月    10    日
                  家事法庭法  官  林建鼎
正本係照原本作成。
如不服本裁定應於本裁定送達後10日內向本院提出抗告狀，並繳
納裁判費新台幣1,000 元。
中    華    民    國    96    年    1     月    10    日
                          書記官  洪敏芳


司法院資訊處製作；財團法人民間司法改革基金會備份。
